# 销售退回至合并范围外关联方的影响

提问人：eanaiwalker 时间：2020-04-03 08:05:37
一、案例描述： A公司是一家生产新能源汽车的上市公司，B公司是A公司的主要经销商，C公司是A公司的联营企业（即实控人有重大影响，不纳入合并范围），其中，C公司于 2018 年 5 月成立，注册资本仅有 100 万元。
2017 年A公司将 100 辆新能源汽车销售给了B公司，单价 10 万元，总价 1000 万元。 2018 年 7 月，A、B、C三方签订《债务转让协议》约定，B公司将 50 辆车以 800 万的价格转售给C公司，同时 800 万的债权也转移给C公司，A公司对剩余 200 万元全额计提减值。
二、分析和疑问： 在审计角度，该案例中存在几点风险 1.近年来，很多企业为获取新能源汽车国家补贴款而通过各种办法加大销量，其中一部分可能并未到达终端客户手中。结合行业现状，A公司存在通过B公司虚构销量骗取国补的可能，但这是行业常态，被审计单位肯定不愿意调整，审计人员应当如何处理？
2.债务转让事项不合理。一方面，C公司是新成立的公司，且注册资本 100 万与 800 万债务完全不符，合同签订前A公司难道不考虑回款可能性吗？另一方面，A到B的销售单价是 10 万元/辆，B到C的单价是 16 万元/辆，价格有异常。个人认为这笔债务转让事项实质上为销售退回，只不过退给了A的关联方C罢了（也可能并未退货），这种理解是否正确？如果是的话，是否会对A公司造成影响，应当如何进行处理？
请陈版和各位老师指导，谢谢。

回答人：chenyiwei
对此类存在明显异常迹象的交易，应保持高度的职业怀疑。你所说的疑点确实存在和值得关注，很可能是实际上转移给了A的大股东，即A的大股东通过名义上的联营企业帮助A虚增业绩。对此应要求扩展检查范围到B、C的相关账务记录（如难以实现，建议与当地证监局沟通，请求协助），否则，如果对怀疑不能消除，无法获取充分、适当的审计证据，则应作为审计范围受限，考虑其对审计意见类型的可能影响。